【裁判字號】    91,訴,893
【裁判日期】    920515
【裁判案由】    侵權行為損害賠償
【裁判全文】
臺灣彰化地方法院民事判決  九十一年度訴字第八九三號
    原      告  乙○
    訴訟代理人  吳天富律師
    被      告  甲○○
右當事人間請求侵權行為損害賠償事件，本院判決如左：
    主      文
被告應給付原告新台幣貳拾萬玖仟玖佰伍拾元，及自民國九十一年六月十九日起至清
償日止按年利率百分之五計算之利息。
原告其餘之訴駁回。
訴訟費用由被告負擔百分之十三，其餘由原告負擔。
本判決第一項於原告以新台幣柒萬元為被告供擔保後，得假執行。
原告其餘假執行之聲請駁回。
    事      實
甲、原告方面：
  一、聲明：(一)被告應給付原告新台幣（下同）一百七十萬六千六百二十六元及自起
      訴狀繕本送達翌日起至清償日止按年利率百分之五計算之利息；(二)原告願供擔
      保請准宣告假執行。
  二、陳述：被告於民國九十年十月二十一日下午二時二十分許，駕駛車牌號碼ＱＯ
      －五二六七號自小客車，沿彰化縣鹿港鎮東崎里石埤巷由南往北方向行駛，行
      經該巷與該巷七之二號旁之產業道路（該產業道路呈東、西向）之無號誌交岔
      路口，原應注意汽車行駛時，駕駛人應注意車前狀況，並隨時採取必要之安全
      措施及汽車行駛至無號誌交岔路口時，應減速慢行，作隨時停車之準備，適有
      訴外人詹政隆駕駛車牌號碼Ｖ六－九四一五號自小客車其後搭載原告，沿彰化
      縣鹿港鎮石埤巷七之二號旁之產業道路由西往東方向行駛，行至上開無號誌之
      交岔路口，遭被告所駕駛之前開自小客車撞及，致原告受有骨盆骨折、右肩鈍
      挫傷及左大腿鈍挫傷等傷害。原告因被告不法之侵害而受有損失，被告應負損
      害賠償責任，爰請求被告給付醫藥費一萬八千三百七十六元，自九十年十月二
      十三日起至九十一年四月三十日止，每日專人看護費用二千元，合計三十七萬
      八千元，自受傷迄今無法工作尚需靜養一年之工作收入損失（原告未受傷前服
      務於宗柏木品實業公司，每日工資八百五十元）三十一萬零二百五十元，及因
      受傷害痛苦不堪，每月奔波於醫院，致全家生活失序之非財產上精神慰撫金一
      百萬元。
  三、證據：提出診斷證明書一份、醫藥費單據七紙、看護費收據七紙及收入證明一
      份等影本為證。
乙、被告方面：
  一、聲明：請求駁回原告之訴。
  二、陳述：本件車禍之發生訴外人詹政隆亦有過失。
丙、依職權調閱台灣高等法院台中分院九十年度交上易字第一七八六號過失傷害全卷
    。
    理      由
一、本件被告經合法通知未於言詞辯論期日到場，核無民事訴訟法第三百八十六條各
    款所列情形，應依原告之聲請，由其一造辯論而為判決。
二、查原告主張被告於九十年十月二十一日下午二時二十分許，駕駛車牌號碼ＱＯ－
    五二六七號自小客車，沿彰化縣鹿港鎮東崎里石埤巷由南往北方向行駛，行經該
    巷與該巷七之二號旁之產業道路（該產業道路呈東、西向）之無號誌交岔路口，
    原應注意汽車行駛時，駕駛人應注意車前狀況，並隨時採取必要之安全措施及汽
    車行駛至無號誌交岔路口時，應減速慢行，作隨時停車之準備，適有訴外人詹政
    隆駕駛車牌號碼Ｖ六－九四一五號自小客車其後搭載原告，沿彰化縣鹿港鎮石埤
    巷七之二號旁之產業道路由西往東方向行駛，行至上開無號誌之交岔路口，遭被
    告所駕駛之前開自小客車撞及，致原告受有骨盆骨折、右肩鈍挫傷及左大腿鈍挫
    傷等傷害，原告因而支出醫藥費、看護費等情，業據其提出診斷證明書、醫藥費
    及看護費收據等為證，而被告因本件車禍肇事犯有過失傷害之罪行，經判處有期
    徒刑二月確定在案，復經調取台灣高等法院台中分院九十年度交上易字第一七八
    六號過失傷害案卷核閱屬實，亦為被告所不爭執，此部份主張堪信為真，惟被告
    辯稱：附載原告之駕駛人詹政隆亦有過失等語。經查，依前開卷證資料所示，本
    件被告雖於前揭時地行經無號誌交岔路口，疏未注意，減速慢行，作隨時停車之
    準備致生車禍，固有過失，惟搭載原告之駕駛訴外人詹政隆，於上揭時地，駕駛
    自小客車，行經前開無號誌之交岔路口，原應注意車前狀況，且應注意車輛行至
    無號誌之交岔路口，左方車應暫停讓右方車先行，詹政隆竟疏於注意車前狀況，
    復未停讓右方車之被告車先行，以致造成本件車禍事故之發生，亦有過失，復經
    臺灣省彰化縣區車輛行車事故鑑定委員會鑑定結果及臺灣省車輛行車事故覆議鑑
    定委員會覆議結果，均認「詹政隆駕駛自小客車行經無號誌交岔路口，左方車未
    停讓右方車先行，為肇事主因。甲○○駕駛自小客車行經無號誌交岔路口，未減
    速慢行作隨時停車之準備為肇事次因。」，有上開刑事案卷所附佐證足稽，故被
    告辯稱附載原告之駕駛人詹政隆亦有過失一節，堪足採信。
三、又查，本件主張原告依民法第一百八十四條第一項前段、第一百九十三條第一項
    、第一百九十五條第一項之規定，訴請被告給付醫藥費、減少勞動能力之損失、
    增加生活上之支出（看護費）及非財產上之精神賠償，得請求之金額分論如左：
  (一)醫藥費部分：依據原告提出之醫藥費單據所載，其自負額部分共支出一萬八千三
    百七十六元，其中於九十一年十一月一日及六日二次請領診斷證明書之費用，核
    與過失傷害案件偵查卷宗提出用以訴訟上之使用者相符，因此原告請求之醫藥費
    金額一萬八千三百七十六元，要屬合理。
  (二)看護費部分：原告主張其自九十年十月二十三日起至九十一年四月三十日止，每
    日需專人看護，以每日看護費用二千元，合計三十七萬八千元，此部份請求被告
    賠償云云，固提出看護費收據為證。惟查，原告所受之傷害其所需專人看護之時
    間約需三個月，此有彰化基督教醫院九十一年十一月六日（91）彰基病歷字第91
    110015號函在卷可憑，因此原告因被告之過失傷害行為，因而增加之生活上支出
    即看護費部分，有因果關係者僅為三個月，是原告可請求被告給付之看護費以三
    個月為限，共計十八萬元，逾此部分則不應准許。
  (三)減少勞動能力之損失部分：原告稱車禍發生前其任職於宗柏木品實業公司，每日
    工資八百五十元，其自受傷時起即無法工作，需修養一年，因此受有一年時間之
    工作收入損失，共計三十一萬零二百五十元云云，並提出宗柏公司出具之證明書
    為憑。惟依前揭彰化基督教醫院九十一年十一月六日（91）彰基病歷字第911100
    15號函覆所載，原告大約二至三個月即可回復正常之日常活動，故原告得請求被
    告賠償之工作收入損失，至多為三個月時間，計七萬六千五百元，逾此部份不得
    請求。
  (四)非財產上損害部分：本院斟酌原告受傷之情形非輕，其將來復建尚需醫藥費用，
    與所需休養之時日，暨所受之精神上痛苦匪淺，核以被告有多筆不動產，原告則
    無，及兩造薪資收入相近之身分、地位及經濟狀況等關係定之，認原告請求之非
    財產損害一百萬元顯屬過高，應以二十五萬元為相當。
  (五)綜上所述，原告得請求之醫藥費、增加生活上之支出、減少勞動能力之損失及精
    神賠償，共計為五十二萬四千八百七十六元。
四、再按因故意或過失，不法侵害他人之權利者，負損害賠償責任；又損害之發生或
    擴大，被害人與有過失者，法院得減輕賠償金額，或免除之，民法第一百八十四
    條第一項前段及第二百十七條分別定有明文；又依民法第二百二十四條可類推適
    用於同法第二百十七條被害人與有過失之規定，亦即在適用民法第二百十七條之
    場合，損害賠償權利人之代理人或使用人之過失，可視同損害賠償權利人之過失
    ，適用過失相抵之法則。查本件車禍肇事經認定，詹政隆駕駛自小客車行經無號
    誌交岔路口，左方車未停讓右方車先行，為肇事主因。甲○○駕駛自小客車行經
    無號誌交岔路口，未減速慢行作隨時停車之準備為肇事次因，故本院認被告應負
    之過失責任為百分之四十，詹政隆為百分之六十，而原告之使用人詹政隆就本件
    車禍之發生既與有過失，即應適用過失相抵之法則，依同一比例予以抵扣，故原
    告得請求之損害賠償金額為二十萬九千九百五十元（524876×40%＝209950）。
五、從而，原告依侵權行為之規定得向被告請求之金額為二十萬九千九百五十元及自
    起訴狀繕本送達翌日（即九十一年六月十九日）起至清償日止按年利率百分之五
    計算之利息，即有理由，應予准許，逾此部分之請求則無理由，應予駁回。
六、原告陳明願供擔保，聲請宣告假執行，就原告勝訴部份，核無不合，爰酌定相當
    之擔保金額宣告之；其餘假執行之聲請，因訴之駁回而失所附麗，不予准許，併
    此敘明。
七、結論：本件原告之訴為一部有理由、一部無理由，依民事訴訟法第三百八十五條
    第一項前段、第七十九條但書、第三百九十條第二項，判決如主文。
中      華      民      國    九十二    年      五      月     十五     日
                                        民事第二庭
~B法      官  黃倩玲
右為正本係照原本作成。
如對本判決上訴，應於判決送達後二十日內向本院提出上訴狀（須附繕本）。
中      華      民      國    九十二    年      五      月      十六    日
~B法院書記官  林憲男


司法院資訊處製作；財團法人民間司法改革基金會備份。
